臺灣臺中地方法院民事判決　九十二年度訴字第三三八九號
　　原　　　告　丙○○
　　訴訟代理人　乙○○
　　被　　　告　何佳工業有限公司
?
　　法定代理人　甲○○
右當事人間請求遷讓房屋事件，經本院於民國九十三年二月二十六日言詞辯論終結，
判決如左：
    主      文
被告應將坐落台中市○區○○○路一段三三六巷二弄六號壹樓房屋遷讓返還予原告。
訴訟費用由被告負擔。
    事      實
甲、原告方面：
  壹、聲明：如主文所示。
  貳、陳述：
    一原告於民國九十二年九月二十四日，向鈞院標購得台中市○區○○○路一段三
      三六巷二弄六號房屋（下稱系爭房屋）。在此之前，系爭房屋一樓由被告承租
      ，且經原告向鈞院閱卷查得系爭房屋一樓之租賃契約書，其租賃期限為不定期
      。
    二按拍賣之不動產，買受人自領得執行法院所發給權利移轉證書之日起，取得動
      產所有權。強制執行法第九十八條第一項前段定有明文。強制執行法上之拍賣
      ，解釋上為買賣之一種，即拍定人為買受人，而拍賣機關係代替債務人立於出
      賣人之地位。原告於九十二年九月二十四日經拍賣而取得權利移轉證書，亦即
      原出租人於上開時日將系爭房屋之所有權讓與原告。又按出租人於租賃物交付
      後，承租人占有中，縱將其所有權讓與第三人，其租賃契約，對於受讓人仍繼
      續存在，前項規定，於未經公證之不動產租賃契約，其期限逾五年或未定期限
      者，不適用之。民法第四百二十五條定有明文。而原出租人與被告間就系爭房
      屋一樓之租賃契約既未經公證，期限復為不定期，則該租賃契約對受讓人即原
      告而言自非繼續存在。
    三又按所有人對於無權占有或侵奪其所有物者，得請求返還之。民法第七百六十
      七條定有明文。原出租人與被告間就系爭房屋之租賃契約，對於該屋之受讓人
      即原告而言既非繼續存在，被告仍占有系爭房屋，即為無權占有，原告爰依所
      有物返還請求權，請求被告遷讓房屋。
  、證據：提出鈞院證明書影本、房屋租賃契約書影本、拍賣公告影本、存證信函
      影本暨掛號回執影本、台中市稅捐稽徵處九十二年度契稅繳款書影本、鈞院不
      動產權利移轉證書影本、被告公司最新公司登記事項卡暨其現任法定代理人之
      最新戶籍謄本、原告戶籍謄本、財政部台灣省中區國稅財產歸屬資料清單及鈞
      院台中簡易庭九十一年度中簡字第三七九六號民事判決影本各一份為證。
乙、被告方面：
    被告未於言詞辯論期日到場，據其以前所提書狀所為之陳述如左：
  壹、陳述：
    一被告自七十八年十二月二十日起，向訴外人何廖阿敏承租系爭房屋，作為生產
      模具之廠房，並簽訂不定期限之租賃契約。訴外人何廖阿敏於八十八年十月二
      十二日及八十九年一月四日分別向被告借款新台幣（下同）肆拾萬元及拾伍
      萬元，並開立本票二張，惟迄未清償，被告遂以房租扣抵上開借款。
    二原告於九十二年九月二十四日向鈞院以公開拍賣方式標購系爭房屋，鈞院於拍
      賣公告中記載：「本件建物一樓查封時曾出租予第三人何佳工業有限公司（即
      被告），租期自七十八年十二月二十日起，為不定期租約，租賃契約於抵押權
      設定前即已存在，於拍定後不點交。」可知系爭房屋之拍賣條件為不點交，依
      民法第四百二十五條第一項之規定，其租賃契約對於受讓人仍繼續存在，況且
      原出租人尚未將借款還清，被告仍有繼續居住使用之權利，則被告之承租權應
      受合法保障。
    三又目前經濟不景氣，要求被告另覓可供生產模具之場所，實屬不易，且為因應
      廠房搬遷，需重新申請工廠登記及動力、搬遷機器及設備，並花費鉅額搬遷費
      用，對被告而言，亦屬困難，為此請求延緩遷讓房屋之時限。
  貳、證據：提出工廠登記證影本、營利事業登記證影本各一份及本票影本二紙及照
      片七紙為證。
丙、本院依職權調取本院九十二年度執字第三五三二號強制執行事件卷宗。
    理      由
一、本件被告經合法通知，未於言詞辯論期日到場，核無民事訴訟法第三百八十六條
    所列各款情形，爰依原告之聲請，由其一造辯論而為判決。
二、原告主張：系爭房屋原係訴外人何廖阿敏所有，經本院以九十二年度執字第三五
    三二號強制執行，並據訴外人何廖阿敏提出房屋租賃契約書向本院陳報其已將系
    爭房屋一樓租予被告使用，其租賃期限為不定期；嗣由原告拍定且於九十二年九
    月二十四日取得權利移轉證書，而系爭房屋一樓現仍由被告占用之事實，業據提
    出本院證明書影本、房屋租賃契約書影本、拍賣公告影本、台中市稅捐稽徵處九
    十二年度契稅繳款書影本、本院不動產權利移轉證書影本及財政部台灣省中區國
    稅財產歸屬資料清單各一份為證，並經本院依職權調取本院九十二年度執字第三
    五三二號強制執行事件卷宗查明屬實，復為被告所不爭執，堪信為真實。
三、惟兩造就系爭租賃契約是否對原告繼續存在，及原告得否請求被告自系爭房屋一
    樓遷讓等節，均有爭執，應為本件首應審究之點。經查：
  (一)按強制執行法上之拍賣，應解釋為買賣之一種，即拍定人為買受人，而以拍賣機
    關代替債務人立於出賣人之地位。且依強制執行法第九十八條第一項前段之規定
    ，拍賣之不動產，買受人自領得執行法院所發給權利移轉證書之日起，取得該不
    動產所有權。準此，原告既於九十二年九月二十四日經拍賣而領得系爭房屋之權
    利移轉證書，即應認原所有人即訴外人何廖阿敏已於九十二年九月二十四日將系
    爭房屋之所有權讓與原告。
  (二)再按民法第四百二十五條之規定已於八十八年四月二十一日修正，並於八十九年
    五月五日施行，而訴外人何廖阿敏係於九十二年九月二十四日將系爭房屋之所有
    權讓與原告，乃在該條規定修正施行之後，是有關系爭房屋之租賃關係自應適用
    修正施行後即現行之該條規定。又按出租人於租賃物交付後，承租人占有中，縱
    將其所有權讓與第三人，其租賃契約，對於受讓人仍繼續存在。前項規定，於未
    經公證之不動產租賃契約，其期限逾五年或未定期限者，不適用之。修正後民法
    第四百二十五條定有明文。而觀諸訴外人何廖阿敏向本院強制執行處所提出之房
    屋租賃契約書所載，訴外人何廖阿敏係自七十八年十二月二十日起將系爭房屋一
    樓全部出租予被告使用，租賃期限為不定期乙情，此有該房屋租賃契約書影本一
    份附卷可稽。而原出租人何廖阿敏與被告間就系爭房屋一樓之租賃契約，既未經
    公證，其期限復為不定期，依前開修正後民法第四百二十五條第二項之規定，其
    租賃契約，對於為受讓人之原告自非繼續存在。是被告辯稱：依民法第四百二十
    五條第一項之規定，其租賃契約對於受讓人仍繼續存在等語，顯於法無據，不足
    採信。至被告另辯稱：原出租人對其仍有欠款，可用以扣抵租金等語，惟依前所
    述，兩造間就系爭房屋一樓並無租賃關係存在，被告即無向原告繳交租金之義務
    ，則縱使原出租人對被告確仍有欠款，被告亦無從用以扣抵租金，故被告此部分
    所辯，亦屬無據。
  (三)且被告並未主張及證明其另有何占有系爭房屋一樓之正當權源，是被告已無占有
    系爭房屋一樓之合法權源，故原告依民法第七百六十七條前段之規定，請求被告
    應將系爭房屋一樓遷讓交還予原告，洵屬有據。
  (四)又被告辯稱：目前經濟不景氣，要求被告另覓可供生產模具之場所，實屬不易，
    且為因應廠房搬遷，需重新申請工廠登記及動力、搬遷機器及設備，並花費鉅額
    搬遷費用，對被告而言，亦屬困難，為此請求延緩遷讓房屋之時限等語。惟按判
    決所命之給付，其性質非長期間不能履行，或斟酌被告之境況，兼顧原告之利益
    ，法院得於判決內定相當之履行期間。經原告同意者，亦同。民事訴訟法第三百
    九十六條第一項定有明文。查原告於九十二年九月二十四日受讓取得系爭房屋之
    所有權時，被告就系爭房屋一樓即喪失占有之合法權源，前已敘明。且原告曾於
    九十二年十月一日以台中旱溪郵局第五一八號存證信函限期被告於一個月內搬遷
    ，被告已於九十二年十月二日收受該存證信函乙節，業據原告提出該存證信函影
    本暨掛號回執影本各一份為證，且為被告所不爭執，可信為真正。是被告自九十
    二年九月二十四日起迄今至少有將近半年之時間資以準備搬遷事宜，故被告再請
    求延緩遷讓房屋之時限，顯屬無據，要難准許。
四、從而，原告依所有物返還請求權，請求被告應將系爭房屋一樓遷讓交還予原告，
    為有理由，應予准許。
五、據上論結，本件原告之訴為有理由，依民事訴訟法第三百八十五條第一項前段、
    第七十八條，判決如主文。
中　　　華　　　民　　　國　　九十三　　年　　　三　　　月　　 十一 　　日
                                    臺灣臺中地方法院民事第四庭
~B法　　　官　許秀芬
右為正本，係照原本作成。
如不服本判決，應於判決送達後二十日內，向本院提出上訴狀。
中　　　華　　　民　　　國　　九十三　　年　　　三　　　月　　 十一 　　日
~B法院書記官
